【裁判字號】    95,抗,1302
【裁判日期】    951101
【裁判案由】    假扣押
【裁判全文】
臺灣高等法院民事裁定                  95年度抗字第1302號
再抗告人  甲○○
代理  人  戴美雯律師
上列再抗告人因與相對人乙○○間假扣押事件，對於中華民國九
十五年十月三日本院所為裁定，提起再抗告，本院裁定如下：
    主      文
再抗告駁回。
再抗告訴訟費用由再抗告人負擔。
    理      由
一、按對於抗告法院之裁定再為抗告，僅得以其適用法規顯有錯
    誤為理由，並經原法院之許可者為限。前項許可，以原裁定
    所涉及之法律見解具有原則上之重要性者為限。新修正民事
    訴訟法第四百八十六條第四、五項定有明文。足見對於抗告
    法院以抗告有理由而廢棄或變更原裁定之裁定，或以無理由
    而駁回其抗告之裁定再為抗告，僅得以其適用法規顯有錯誤
    為理由，並經原法院之許可者為限，且「前項許可以原裁定
    所涉及之法律見解具有原則上之重要性者為限。」其立法理
    由載明：「為維持第三審為法律審之特性，並兼顧保障當事
    人權利及合理分配司法資源之要求，對於抗告法院以抗告有
    理由而廢棄或變更原裁定之裁定，或以抗告無理由而駁回其
    抗告之裁定再為抗告，僅得以其適用法規顯有錯誤為理由，
    並經原法院之許可者為限，始得再為抗告」所謂適用法規顯
    有錯誤，應以判決違背法規或現存判例解釋者為限，若在學
    說上諸說併存尚無法規判解可據者，不得指為用法錯誤（最
    高法院五十七年度台上字第一０九一號判例參照）；而所謂
    法律見解具有原則上之重要性者，係指所涉及之法律問題意
    義重大而有加以闡釋之必要者而言。故提起再抗告，除須以
    原裁定適用法規顯有錯誤為其理由外，尚須以原裁定所涉及
    之法律問題意義重大而有加以闡釋必要，並經原法院之許可
    ，始得謂其再抗告之提起為合法。而原法院對於再為抗告，
    認為不應許可者，依同條第六項準用同法第四百三十六條之
    三第三項之結果，應以裁定駁回其再抗告。
二、再抗告意旨雖以：「原法院並非以相對人之抗告不合法或顯
    無理由駁回再抗告人之聲請，竟未依民事訴訟法第五百二十
    八條規定使再抗告人有陳述機會，遽為不利於再抗告人之裁
    定。」等語，作為再抗告理由。惟按「法院為民事訴訟法第
    五百三十八條第一項及第三項裁定前，應使兩造當事人有陳
    述之機會，固為同條第四項所定，其立法意旨在於定暫時狀
    態之假處分，往往係預為實現本案請求之內容，為期法院能
    正確判斷有無處分之必要，明定法院為裁定前，應使兩造當
    事人有陳述之機會。然如法院已得為正確判斷，或認兩造當
    事人陳述意見為不當時，依同條項但書規定，亦得不使兩造
    當事人有陳述之機會。是於假處分裁定前，應否使兩造當事
    人有陳述之機會，屬法院職權判斷，縱未使之有陳述之機會
    ，亦難指為違法。」最高法院九十四年台抗字第二六七號著
    有裁定可稽。則再抗告意旨主張未使再抗告人有陳述意見之
    機會，即屬適用法規顯有錯誤云云，容有誤會，並非可採。
    且再抗告意旨亦未指出所涉及之法律問題有何重大意義而有
    加以闡釋之必要，即本件再抗告法律見解不具有原則上之重
    要性，本院依法亦不得許可。依前開說明，本件再抗告於法
    不合，應予駁回。
三、據上論結，本件再抗告為不合法，爰裁定如主文。
中    華    民    國    95    年    11    月    1     日
                    民事第三庭
                        審判長法  官     林敬修
                              法  官     張靜女
                              法  官     藍文祥
正本係照原本作成。
如不服本裁定，應於收受送達後10日內向本院提出抗告狀，並應
繳納抗告費新台幣一千元。
中    華    民    國    95    年    11    月    2     日
                              書記官     顧倪淑貞


司法院資訊處製作；財團法人民間司法改革基金會備份。
